【裁判字號】    97,上易,460
【裁判日期】    970826
【裁判案由】    違反毒品危害防制條例
【裁判全文】
臺灣高等法院高雄分院刑事判決         97年度上易字第460號
上  訴  人  臺灣屏東地方法院檢察署檢察官
被      告  甲○○
                    （另案臺灣台東監獄武陵分監執行，現寄
                    押臺灣高雄第二監獄）
上列上訴人因被告違反毒品危害防制條例案件，不服臺灣屏東地
方法院97年度易字第180 號中華民國97年3 月31日第一審判決（
起訴案號：臺灣屏東地方法院檢察署96年度毒偵字第2417號），
提起上訴，本院判決如下：
    主  文
原判決撤銷。
本件免訴。
    理  由
一、公訴意旨以：被告甲○○曾於民國94至95年間，分別因妨害
    風化、竊盜等罪，經法院各判處有期徒刑3 月、5 月，最後
    於96年1 月10日易科罰金執行完畢，且前因施用毒品案件，
    經臺灣屏東地方法院94年度毒聲字第148 號裁定送臺灣屏東
    看守所附設勒戒處所觀察、勒戒後，認無繼續施用毒品之傾
    向，於95年4 月27日經檢察官為不起訴處分確定。猶不知警
    惕，又於96年11月28日18時42分許採尿之前72小時內某時（
    不含公權力拘束時間），在不詳地點施用第二級毒品甲基安
    非他命。經警於96年11月28日14時20分許，在屏東縣枋山鄉
    ○○村○○路○段84巷1-2 號（誤載為中正路四段1-2 號）
    搜索查獲，並扣得注射針筒1 支、殘留海洛因夾鏈帶2 只、
    吸管5 支等物。因認被告甲○○涉犯毒品危害防制條例第10
    條第2 項之施用第二級毒品罪嫌。
二、證據能力之說明：
    (一)屏東縣警察局刑警大隊毒品案件涉嫌人尿液採證編號姓名
      對照表、正修科技大學超微量研究科技中心檢驗報告、屏
      東縣警察局里港分局查獲毒品危害防制條例案毒品初步檢
      驗報告單固係被告以外之人於審判外之書面陳述，但已經
      檢察官、被告於準備程序同意作為證據，且於言詞辯論終
      結前亦未聲明異議，本院審酌上開書面均無其他證據可認
      有錯誤性或有故為不利被告甲○○之虛偽性情形，是依該
      書面陳述作成時之情況，即認為適當，依刑事訴訟法第15
      9 條之5 第2 項規定，自得為證據。
    (二)行政院衛生署管制藥品管理局97年3 月3 日管檢字第0970
      001991號函係公務員依職務上製作之紀錄文書所為書面陳
      述，而公務員職務上製作之紀錄文書係依職權所為，與其
      責任、信譽攸關，若有錯誤、虛偽，公務員可能因此擔負
      刑事及行政責任，且該等文書經常處於可能受公開檢查之
      狀態，其正確性及真實之保障極高，具有一定程度之不可
      代替性，復無顯不可信之情況，依刑事訴訟法第159 條之
      4 規定，上開文書應具有證據能力。
三、訊據被告甲○○（下稱被告）否認有施用第二級毒品之犯行
    ，辯稱其僅有施用第一級毒品海洛因，並未施用第二級毒品
    甲基安非他命，且其僅係以針筒注射方式施用，而第二級毒
    品甲基安非他命不可能以針筒注射方式施用，應是販賣毒品
    者以殘留第二級毒品甲基安非他命之鏟管分裝第一級毒品海
    洛因，第一級毒品海洛因及第二級毒品甲基安非他命因而混
    雜，致其在不知情下購買及施用等語。惟查：
    (一)被告於96年11月28日下午2 時20分許，經警採尿送正修科
      技大學超微量研究科技中心檢驗，並以酵素免疫分析法初
      步檢驗及以氣相層析質譜儀法確認檢驗結果，甲基安非他
      命濃度818ng/ml，安非他命濃度199ng/ml，有屏東縣警察
      局刑警大隊毒品案件涉嫌人尿液採證編號姓名對照表、正
      修科技大學超微量研究科技中心檢驗報告附卷可稽 (見偵
      卷第16、24頁）。又以氣相層析質譜儀法進行確認檢驗，
      不致有偽陽性結果，而甲基安非他命判定陽性標準為甲基
      安非他命濃度500ng/ml，且其代謝物安非他命濃度為200
      ng/ml ，濫用藥物尿液檢驗作業準則第18條定有明文，惟
      司法案件之濫用藥物尿液，必要時得採用最低可定量濃度
      為閾值，不受第18條規定限制，同準則第20條亦規定已明
      ，此亦有行政院衛生署管制藥品管理局97年1 月21日管檢
      字第0970000579號函 (見偵卷第33～34頁）及濫用藥物尿
      液檢驗作業準則附卷可憑。再依正修科技大學超微量研究
      科技中心檢驗報告記載，確認檢驗最低可定量濃度甲基安
      非他命為濃度100ng/ml、安非他命濃度40 ng/ml (見偵卷
      第24頁）。是被告之尿液檢驗結果應可判定甲基安非他命
      呈陽性反應。至正修科技大學超微量研究科技中心檢驗報
      告雖判定被告之尿液檢驗結果呈甲基安非他命陰性反應，
      依上開說明，顯係未區分本件係司法案件之濫用藥物尿液
      所致，二者尚無矛盾。
    (二)被告於96年11月28日下午2 時20分許，在屏東縣枋山鄉○
      ○村○○路○段84巷1-2 號工作地點，經警依法搜索扣得
      被告所有注射針筒1 支、夾鏈袋2 個、吸管5 支，已經被
      告於警詢陳述上開扣案物品為其所有等語 (見偵卷第6 頁
      ），而扣案夾鏈袋其中1 個殘留有第一級毒品海洛因、第
      二級毒品甲基安非他命，亦有屏東縣警察局里港分局查獲
      毒品危害防制條例案毒品初步檢驗報告單附卷可參 (見原
      審卷第21頁）。
    (三)被告固辯稱其僅有施用第一級毒品海洛因，並未施用第二
      級毒品甲基安非他命，且其僅係以針筒注射方式施用，而
      第二級毒品甲基安非他命不可能以針筒注射方式施用等語
      。然非法施用毒品之方式，並無固定模式，不同吸毒族群
      及不同毒品種類，可能有不同的施用方式，甲基安非他命
      亦可以注射方式濫用，且依行政院衛生署彙編之藥物濫用
      案件暨檢驗統計資料，96年1 月至11月同時檢出海洛因之
      代謝物嗎啡及甲基安非他命之尿液檢體共2 千餘件，另行
      政院衛生署管制藥品管理局於95年至96年間亦曾有2 件檢
      出菸捲內含海洛因及甲基安非他命成分，故國內可能有將
      海洛因及安非他命或甲基安非他命混用之案例，此有行政
      院衛生署管制藥品管理局97年3 月3 日管檢字第09700019
      91號函附卷可稽 (見原審卷第24～25頁）。是被告上開所
      辯，即無可採。至被告另辯稱應是販賣毒品者以殘留第二
      級毒品甲基安非他命之鏟管分裝第一級毒品海洛因，第一
      級毒品海洛因及第二級毒品甲基安非他命因而混雜，致其
      在不知情下購買及施用等語。然被告就此部分辯解亦無從
      證明，亦無可取。
    綜上所述，被告施用第二級毒品甲基安非他命，事證明確，
    犯行堪以認定。
四、被告施用第二級毒品甲基安非他命，固已明確，有如上述。
    然參以扣案之被告所有注射針筒1 支、夾鏈袋2 個、吸管5
    支，其中注射針筒1 支、夾鏈袋1 個、吸管1 支均殘留第一
    級毒品海洛因，其中夾鏈袋1 個殘留第一級毒品海洛因、第
    二級毒品甲基安非他命，其餘吸管4 支未有毒品反應，此均
    有屏東縣警察局里港分局查獲毒品危害防制條例案毒品初步
    檢驗報告單附卷足憑 (見原審卷第16～23頁）。足見被告查
    獲時，並未另行持有施用第二級毒品之工具甚明。再依扣案
    之其中夾鏈袋1 個同時殘留有第一級毒品海洛因、第二級毒
    品甲基安非他命之情，亦可推知被告曾將第一級毒品海洛因
    、第二級毒品甲基安非他命混合包裝持有。從而，被告既曾
    將第一級毒品海洛因、第二級毒品甲基安非他命混合包裝持
    有，復無另查扣被告供施用第二級毒品之工具，自無從遽認
    被告有單獨施用第二級毒品甲基安非他命之犯行，被告同時
    混合施用第一級毒品海洛因、第二級毒品甲基安非他命，則
    可認定。
五、又被告於96年11月28日下午2 時20分許，在屏東縣枋山鄉○
    ○村○○路○段84巷1-2 號甲○○工作地點，經警依法搜索
    後，並徵得被告同意於同日下午6 時42分許採尿送檢驗結果
    ，呈甲基安非他命陽性反應，已如前述外，同時呈嗎啡陽性
    反應，亦有正修科技大學超微量研究科技中心檢驗報告附卷
    可按 (見偵卷第24頁）。再被告施用第一級毒品海洛因之犯
    行，已經臺灣屏東地方法院97年度訴字第32號判決罪刑確定
    ，亦有該刑事判決及被告前案紀錄表在卷可憑（本院卷15頁
    ）。而依上述，被告既以一行為同時施用第一級毒品海洛因
    、第二級毒品甲基安非他命，2 罪間係屬想像競合之一罪關
    係，被告施用第一級毒品海洛因確定判決效力，應及於被告
    施用第二級毒品甲基安非他命之犯罪事實。按案件曾經判決
    確定者，應為免訴之判決，刑事訴訟法第302 條第1 款定有
    明文。從而，自應諭知被告免訴之判決。原判決以被告犯罪
    不能證明，諭知被告無罪，即有違誤，檢察官上訴意旨認被
    告有施用第二級毒品甲基安非他命，請求撤銷改判，為有理
    由，自應由本院將原判決撤銷改諭知免訴。
六、據上論結，應依刑事訴訟法第369 條第1 項前段、第364 條
    、第302 條第1 款，判決如主文。
本案經檢察官林敏惠到庭執行職務。
中    華    民    國    97    年    8     月    26    日
                  刑事第八庭    審判長法  官   李炫德
                                      法  官   陳志銘
                                      法  官   郭玫利
以上正本證明與原本無異。
不得上訴。
中    華    民    國    97    年    8     月    26    日
                                      書記官   楊茱宜


司法院資訊處製作；財團法人民間司法改革基金會備份。
